臺灣高等法院臺南分院刑事判決　　　　99年度上訴字第1098號
上　訴　人
即　被　告　周帛江
選任辯護人
即扶助律師　李季錦律師
上列上訴人因違反毒品危害防制條例案件，不服臺灣臺南地方法
院99年度訴字第677號中華民國99年10月14日第一審判決（起訴
案號：臺灣臺南地方法院檢察署99年度偵緝字第275、276號，99
年度毒偵緝字第48號），提起上訴，本院判決如下：
    主  文
原判決關於如附表一編號1.2.3.所示之罪及其定應執行刑部分撤
銷。
周帛江所犯如附表一編號1.2.3.所示之罪，各處如附表一編號1.
2.3.所示之宣告刑及沒收，應執行有期徒刑拾陸年肆月，未扣案
之不明廠牌行動電話壹具（含0000000000號門號SIM卡壹張）、
販賣毒品所得新臺幣貳仟伍佰元，均沒收；其中未扣案之不明廠
牌行動電話壹具（含0000000000號門號SIM卡壹張）如全部或一
部不能沒收時，追徵其價額，其餘未扣案之新臺幣貳仟伍佰元，
如全部或一部不能沒收時，以其財產抵償之。
    事  實
一、周帛江明知海洛因係毒品危害防制條例第2條第2項第1款明
    知海洛因係毒品危害防制條例第2條第2項第1款所明定管制
    之第一級毒品，非經許可，不得非法持有、販賣，竟基於販
    賣第一級毒品海洛因以營利之各別犯意，以其所有之不明廠
    牌之行動電話1具（含門號0000000000號SIM卡1張）作為聯
    絡工具，為下列犯行：
  1.於98年10月20日12時5分、12時43分，與林維俊使用之公用
    電話00-0000000號相互聯繫後，於同日15時許，在周帛江位
    於臺南市○○區○○路一段701巷51之2號住處，以每包新台
    幣（下同）1,000元之代價，販賣海洛因1包予林維俊。
  2.於98年10月27日10時5分，與林維俊使用之公用電話00-0000
    000號相互聯繫後，於同日10時40分許，在周帛江位於臺南
    市○○區○○路一段701巷51之2號住處，以每包1,000元之
    代價，販賣海洛因1包予林維俊。
  3.於98年10月28日下午12時28分、12時29分，與林維俊使用之
    公用電話00-0000000號相互聯繫後，於同日14時30分許，在
    臺南市○○○路「茶之魔手」附近某加油站，以每包500元
    之代價，販賣海洛因1包予林維俊。
二、案經臺南市警察局第五分局報請臺灣臺南地方法院檢察署檢
    察官偵查起訴。
    理  由
壹、證據能力方面
    按被告以外之人於審判外之陳述，雖不符合刑事訴訟法規定
    傳聞證據得為證據之例外規定，而經當事人於審判程序同意
    作為證據，法院審酌該言詞陳述或書面陳述作成時之情況，
    認為適當者，亦得為證據。當事人、代理人或辯護人於法院
    調查證據時，知有刑事訴訟法第159條第1項不得為證據之情
    形，而未於言詞辯論終結前聲明異議者，視為有前項之同意
    ，刑事訴訟法第159條之5定有明文。本案判決所引用下述具
    傳聞性質之供述證據，經被告、辯護人於準備程序均同意採
    為證據（見本院卷第42頁），於本院審理時提示被告、辯護
    人、檢察官均表示無意見（見本院卷第59-60頁），迄於言
    詞辯論終結前亦均未聲明異議，視為同意作為證據，本院審
    酌該等證據之取得過程並無瑕疵，與本案待證事實間復具有
    相當之關聯性，自得採為證據。
貳、實體部分
一、訊據被告固坦承其確有以持用之門號0000000000號行動電話
    於附表二編號1.2.3.所示之時間，分別與證人林維俊為如附
    表二編號1.2.3.所示之通話內容之事實，然矢口否認有何販
    賣海洛因之犯行，辯稱：附表二編號1.之通話內容是林維俊
    叫我幫向他向藥頭購買1,000元海洛因，後來我約藥頭至和
    緯黃昏市場停車場，我向林維俊拿1,000元，我自己出1,000
    元，合資向藥頭買2,000元海洛因之後，再平分一半海洛因
    給林維俊；附表二編號2.通話內容是林維俊向我索討海洛因
    施用，我答應送給他，並叫他自己帶注射針筒過來施用；附
    表二編號3.通話內容是林維俊叫我將其於在前一日晚上寄放
    在我那裡的1包海洛因拿過去給他云云。惟查：
  (一)門號0000000000號行動電話係被告所持用，業據被告坦承在
    卷（見本院卷第61頁），而00-0000000號、00-0000000號、
    00-0000000號則係公用電話門號，分別申設在臺南市○○路
    ○段426號（和緯市場停車場廁所左邊10公尺）、臺南市○區
    ○○路20號、臺南市○○路○段76號之1等情，亦有中華電信
    股份有限公司臺南營運處服務中心98年12月21日服字第0980
    000954號函附通聯紀錄查詢系統附卷可憑（見98年度偵字第
    17488號卷第5-6頁），復有檢察官向法院聲請門號00000000
    00號行動電話實施通訊監察，經臺灣臺南地方法院核發通訊
    監察書（監察期間自98年10月16日至98年11月13日止），經
    檢察官依法實施通訊監察結果，於附表二編號1.2.3.所示時
    間，被告以門號0000000000號行動電話分別與證人林維俊所
    使用之00-0000000號（附表二編號1.）、00-0000000號（附
    表二編號2.）、00-0000000號（附表二編號3.）公用電話，
    有如附表二所示之通話內容，此有通訊監察書及通訊監察譯
    文在卷可稽（見98年度他字第2176號卷第153-155頁），復
    經被告於本院供認其確有於附表二編號1.2.3.所示時間與證
    人林維俊為如附表二編號1.2.3.所示之通話內容（見本院卷
    第39-41頁），堪信為真實。
  (二)被告於事實一1.2.（即附表一編號1.2.）所示時、地，各以
    每包1,000元之價格，另於事實一3.（即附表一編號3.）所
    示時、地，以每包500元之價格販賣第一級毒品海洛因予證
    人林維俊3次之事實，業經證人林維俊於警詢中證稱：周帛
    江（經指認照片），我叫他「阿江」，他使用0000000000號
    行動電話，（經警方播放98年10月20日下午12時5分、12時
    43分被告使用之0000000000號行動電話與00-0000000號通訊
    監察內容後）該通話內容是我向周帛江購買海洛因之對話，
    該次我只向他購買1,000元海洛因，並相約在周帛江位於臺
    南市○○路家，我們當面親自交易1,000元海洛因成功，（
    經警方播放98年10月27日上午10時5分被告使用之000000000
    0號行動電話與00-0000000號通訊監察內容後）此通電話是
    我向周帛江購買海洛因之對話，此次我向他購買1,000元海
    洛因，也是約在他家，有當面交易成功，（經警方播放98年
    10月28日12時28分被告使用之0000000000號行動電話與00-0
    000000號通訊監察內容後）此通電話是我向他購買500元或
    1000元海洛因，正確金額我忘了，我們在臺南市○○○路茶
    之號魔手旁加油站，有當面交易成功等語至詳（見98年度他
    字第2176號卷第148-149頁）；且於偵訊中結證：我與周帛
    江都是在和緯市場做生意，所以才認識，98年10月20日我是
    使用和緯市場裡的公用電話與周帛江聯絡，大約於同日下午
    3點多，有在周帛江住處向他買到1,000元海洛因，是周帛江
    親自交付海洛因給我，98年10月27日我是使用鯤鯓路上某7-
    11店外之公用電話與周帛江聯絡後，大約在上午10時40分許
    ，也是在周帛江住處向他買到1,000元海洛因，98年10月28
    日我是使用和緯市場裡的公用電話與周帛江聯絡，大約於同
    日下午2時半左右，在臺南市○○○路茶之號魔手旁加油站
    ，向他買到500元或1,000元海洛因等語明確（同上他卷第16
    2-163頁），是證人林維俊於警詢及偵訊中均一致指證其確
    於事實一1.2.3.（即附表一編號1.2.3.）所示時、地、價格
    販賣第一級毒品海洛因予證人林維俊3次之事實，至可認定
    。
  (三)雖證人林維俊於原審初翻異前詞改結證：「（檢察官問：有
    無向他（指周帛江）買過毒品？）有」、「（檢察官問：所
    謂買的意思是說你拿錢給他，他是賣家，他賣給你，有無此
    情形？）沒有」、「（檢察官問：你所謂跟他買的意思為何
    ？）我是麻煩他幫我調」、「（檢察官問：所謂幫你調是幫
    你去買嗎？）是」、「（檢察官請審判長提示98年10月20日
    下午12時5分被告使用之0000000000號行動電話與00-000000
    0號通訊監察譯文後，檢察官問：這一通你打電話跟他說何
    事？）跟他說我要調藥」、「（檢察官請審判長提示98年10
    月20日下午12時43分被告使用之0000000000號行動電話與00
    -0000000號通訊監察譯文後，檢察官問：這一通為何意？）
    也是一樣」、「（檢察官請審判長提示98年10月27日上午12
    時5分被告使用之0000000000號行動電話與00-00000000號通
    訊監察譯文後，檢察官問：你跟周帛江通話為何意？）叫他
    幫我調藥」、「（檢察官問：「我再買筆過去」為何意？）
    是針筒」、「（檢察官請審判長提示98年10月28日12時28分
    被告使用之0000000000號行動電話與00-0000000號通訊監察
    譯文後，檢察官問：是你跟他買還是你跟他調？）這一次好
    像是我東西放他那邊，問他有無剩下，他說拿過來給我」等
    語（見原審卷第70-72頁）；惟證人林維俊於檢察官進一步
    詰問「（檢察官問：你知道是否合資、人家幫你買、買的分
    別嗎？你如果賣蘋果，你給我一個蘋果，我給你100元，你
    再給我蘋果是否叫買？）是」、「（檢察官問：如果你沒有
    蘋果，我說我想吃蘋果，我拿100元給你，我叫你幫我去跟
    別人買蘋果，這樣是我跟你買還是我請你幫我調？）我請你
    幫我買」、「（檢察官問：你所說的調，是否就是我舉例的
    蘋果這樣？）是」、「（檢察官問：你出50元，我出50元，
    我們兩個都來買蘋果，但是你去買蘋果，這樣是否合資買蘋
    果？）是」、「（檢察官問：你可以分清楚買、合資、調的
    不同嗎？）可以」、「（檢察官問：你本來就知道嗎？）知
    道」等語（見原審卷第72-73頁）；證人林維俊復結證：「
    （檢察官問：10月20日這一次的確有跟周帛江買？）是」、
    「（檢察官請審判長提示證人林維俊警詢筆錄予證人後，檢
    察官問：你在警詢10月20日12時43分給你看的內容是『江仔
    ，你身上有無200元，我有1800元，你出200元，你跟他2,00
    0元，1,000元給你』結果你在警詢時是講說『這一次到最後
    我只向他購買1,000元海洛因毒品』這是買還是你請他調？
    ）買」、「（檢察官請審判長提示98年10月27日上午12時5
    分通訊監察譯文後，檢察官問：10月27日你是否說要多少這
    一次，這一次是買還是調貨、合資？）買」、「（檢察官問
    ：隔頁第154頁《指98年10月28日12時28分通訊監察譯文》
    你說『阿江我上班了，你有沒有』他說『有』你說『你幫我
    送過來』，這一次是買還是你有毒品在他那邊？）應該是我
    東西放他那邊，是否寄毒品我忘記了」、「這一天好像有兩
    次」，等語（見原審卷第73頁）；雖證人林維俊於辯護人行
    反詰問時又改證述「（辯護人問：剛才檢察官問你10月20日
    、10月27日是否你有跟周帛江調貨，你一開始說是，之後檢
    察官提示筆錄給你看之後，你是說買，到底是買還是調貨？
    ）有買也有調」、「（辯護人問：10月28日那一天，在加油
    站那一次周帛江拿海洛因給你那一次，你剛才是說你寄放在
    他那邊，他拿去給你的，之後檢察官拿筆錄給你看，你說是
    買？）那天有兩次」、「（辯護人問：你有打電話給他，叫
    他拿寄放的海洛因給你，這是事實，同日你也有跟他買？）
    是」等語（見原審卷第74頁）；證人林維俊經交互詰問完畢
    後，經原審訊問證人林維俊後結證「（審判長問：『調』『
    合資購買』『直接買』這三個名詞，就你的認知為何？）『
    調』就是叫他幫買去買毒品，『合資購買』就是出錢一起買
    ，『直接買』就是錢給他，他拿毒品給你」、「（審判長問
    ？10月20日那一次是調還是買還是合資購買？）買」、「（
    審判長問：10月27日那一次是調、買還是合資購買？）有一
    天是兩次」、「（審判長問：10月27日是早上10時40分左右
    ，在周帛江住處是買還是調還是合資購買？）買」、「（審
    判長問：10月28日下午2時30分在加油站，那一次是調、合
    資還是買？）那一次是買」等語（見原審卷第75頁），足證
    證人林維俊於原審行詰問之初，雖翻異先前於警詢及偵查中
    之證詞，改證述其於98年10月20日、98年10月27日係委請被
    告為其「調」即「代為購買」海洛因，另98年10月28日係證
    人林維俊有東西放在被告處，問被告有無剩下云云，惟經檢
    察官以買蘋果、代購蘋果、合買蘋果逐一舉例說明購買、代
    購（即調貨）、合資等交易型態之意義，並確認證人林維俊
    確實早已知悉「購買」、「合買」、「調」代表不同意義後
    ，證人林維俊乃另結證其於98年10月20日、98年10月27日均
    係向被告「購買」海洛因，98年10月28日係有東西寄放在被
    告處等情，嗣於辯護人行反詰問時，復證述其有向被告購買
    、有請被告代為購買、有請被告拿取其寄放之海洛因等語，
    最末於審判長訊問時，經原審審判長究明證人林維俊確對於
    購買、代購（即調貨）、合資等交易型態之意義認知無誤後
    ，證人林維俊乃明確證述其有於98年10月20日、98年10月27
    日、98年10月28日向被告購買海洛因無誤。是證人林維俊於
    原審證述究係向被告購買或係請被告代為購買，或欲向被告
    拿取寄放之海洛因等情，證詞確有反覆不一之情事。
  (四)惟按刑事被告於審判中詰問證人，係藉由詰問程序之行使，
    使法院得以觀察其問答之內容與互動，親身感受而獲得心證
    ，有助於公平審判及發見真實之實現，以達成刑事訴訟之目
    的，屬於被告重要之訴訟防禦權利，為憲法第16條之訴訟基
    本權所保障，且屬第8條第1項規定「非由法院依法定程序不
    得審問處罰」以及對人民身體自由所保障之正當法律程序之
    一種權利。據此，刑事訴訟法設有「交互詰問」制度以落實
    上開刑事被告詰問證人之權利。所謂「交互詰問」，係指雙
    方依據刑事訴訟法第166條以次規定所為之「輪流盤問」，
    以辯明被證人指控為不利事項之供述證據，經由被告之「反
    詰問」，以檢驗證人證言之憑信性，藉以發見實體之真實。
    從而，被告以外之人（尤其是具有共犯關係之共同被告）所
    為不利被告之陳述，除客觀上不能受詰問者外，即應踐行人
    證之調查程序，依詰問規則使被告確實有詰問該證人現在與
    先前陳述內容之瑕疵的機會，然後再比較其分別調查所得之
    供述證據，斟酌取捨而採為裁判之基礎（最高法院96年台上
    字第1041號判決意旨參照）。又證人之陳述有部分前後不符
    ，究竟何者可採，法院本得依其自由心證予以斟酌，若其基
    本事實之陳述與真實性無礙時，仍非不得予以採信，非謂一
    有不符，即認其全部均為不可採納（最高法院95年台上字第
    7319號判決意旨參照）。證人林維俊於警詢及偵訊中均一致
    指證其確於98年10月20日有向被告購買海洛因無誤，雖其於
    原審證述究係向被告購買或係請被告代購等情，證詞確有反
    覆不一之情事，已如上述，然查：
  (1)證人林維俊於98年11月27日為警查獲採集之尿液檢驗後，呈
    甲基安非他命及嗎啡陽性反應，此有長榮大學確認報告、尿
    液檢體送驗結果查詢各1紙附卷可憑（見南市警五刑字第099
    45007230號卷第13-14頁），是證人林維俊確有施用海洛因
    之習慣無訛，則證人林維俊於警訊及偵訊中證述其確有於附
    表一編號1.2.3.所示時、地向被告購買第一級毒品海洛因之
    事實，應非虛妄。復有於附表二編號1.2.3.所示被告與證人
    林維俊之示之通話內容可資佐證，且證人林維俊先後向被告
    聯繫購買海洛因3次所使之00-0000000、00-0000000、00-00
    00000號公用電話，確係分別裝設於臺南市和緯市場附近及
    鯤鯓路，詳如上述，核與證人林維俊於警詢及偵訊中證述其
    與被告聯繫購買海洛因之情節相符，顯見證人林維俊於警詢
    及偵訊中證述之憑信性甚高，足以補強證人林維俊證詞之可
    信性。況證人林維俊於偵訊中復陳明其與被告並無仇怨糾紛
    （見上開他卷第163頁），證人林維俊自無設詞誣陷被告之
    動機存在，再佐以被告於本院供承：其於98年10月20日、98
    年10月27日、98年10月28日與證人林維俊如附表二編號1.2.
    3.示之通話內容後，當日曾與證人林維俊碰面，並分別交付
    海洛因予證人林維俊等語（見本院卷第41-42頁），益徵證
    人林維俊於警詢及偵查中證述其於98年10月20日、98年10月
    27日、98年10月28日分別向被告購買海洛因3次等情，應屬
    真實可採。
  (2)本院參酌被告與證人林維俊於98年10月20日共有2次通話紀
    錄，其中於12時5分監聽譯文顯示：【林維俊：阿江，我阿
    志，幫我調1千好嗎？】等語，同日12時43分監聽譯文顯示
    ：【林維俊：江仔你身上有沒有2百，我有1800，你出200，
    你跟他拿2000，1000給你】等語，雖證人林維俊於該日第一
    通電話時向被告表示【幫我「調」1千好嗎？】，惟施用毒
    品者向販賣者購買毒品，於電話聯繫購買事宜時，因恐暴露
    彼等施用及販賣毒品遭警監聽查緝其之犯行，多以暗語代之
    ，是證人林維俊固於電話中稱「調」，非必為「委託被告「
    代為購買」海洛因，況被告於本院陳明：我與證人林維俊打
    完上開第一通電話打完後，我還沒有跟藥頭聯絡上，證人林
    維俊又打第二通電話來等語（見本院卷第40頁），又依該日
    第二通電話內容可知，證人林維俊因尚未取得海洛因，乃再
    向被告表示其願意出資1,800元，被告出資200元，由被告向
    其毒品來源購買2,000元海洛因，被告可分得1,000元海洛因
    等語觀之，若證人林維俊係委請被告「代為購買」海洛因，
    何以證人林維俊竟表示被告僅需出資200元，即可獲得價值
    1,000元之海洛因，足信被告交付海洛因予證人林維俊之模
    式，並非單純為證人林維俊「代為購買」海洛因，而係從中
    可獲取相當利益之「販賣」行為，足可認定。又審諸證人林
    維俊於警詢、偵訊及原審均證述該日其係向被告購得1,000
    元海洛因等情，詳如上述，核與被告於本院供承其有向證人
    林維俊收取1000元等情相符（見本院卷第40頁），益證被告
    確有於98年10月20日販賣1,000元海洛因予證人林維俊等情
    ，至可認定。被告辯稱其於當日係與證人林維俊各出資1,00
    0元，由其出面向毒品來源合購2,000元海洛因後，再分一半
    予證人林維俊等情，惟證人林維俊於原審雖或證述向被告購
    買、或證述係請被告代為購買等情，證詞確有反覆不一之情
    事，但從未證述其於98年10月20日係與被告合資購買海洛因
    ，況若證人林維俊果真係要合資購買海洛因，則證人林維俊
    於電話中應先探詢被告是否亦欠缺海洛因、是否有購買之需
    求，被告亦應會先請證人林維俊稍候，待其查明毒品來源是
    否能順利供貨再行聯絡，然證人林維俊係一開口即係表明其
    需要毒品，且言明被告僅需出資200元，即可獲得價值1,000
    元之海洛因，顯見被告所辯其與證人林維俊係合資購買後平
    分海洛因云云，當係事後卸責之詞，委無可採。
  (3)本院再參酌被告與證人林維俊於98年10月27日12時5分監聽
    譯文顯示：【林維俊：有沒有。周帛江：有，要多少。林維
    俊：跟昨天一樣。】，依上開監聽譯文內容可知，證人林維
    俊於電話中一開始即謂「有沒有」，被告回答「有，要多少
    」，證人林維俊謂「跟昨天一樣」，證人林維俊並任何無向
    被告無償索討海洛因之言詞，況以現今海洛因查緝甚嚴，致
    令販賣及施用者取得不易，除有特殊親密關係外，持有海洛
    因者，或因己身施用所需，或因販賣可得獲利，自無平白無
    故無端無償贈與他人之理，而被告與證人林維俊僅係因同在
    市場工作而認識，並非至交，亦無何親屬關係，被告辯稱證
    人林維俊98年10月27日係向其索討海洛因，其答應贈與云云
    ，實舉與常情相違，不足憑採。
  (4)又依被告與證人林維俊於98年10月28日12時28分監聽譯文顯
    示：【林維俊：阿江，我上班了，你有沒有。周帛江：有。
    林維俊：你幫我送過來，一樣。周帛江：我等一下過去，我
    沒有車，我騎機車。林維俊：我怎麼找你。周帛江：去加油
    站」等語可知，證人林維俊於電話中一開始即謂「你有沒有
    」，被告回答「有」，證人林維俊謂「你幫我送過來，一樣
    」，證人林維俊並任何任何洽請被告將其所寄放之海洛因取
    出供其施用之言詞，又苟若證人林維俊確有海洛因寄放在被
    告處，則證人林維俊理應知悉究竟有無海洛因放在被告處，
    何以竟會有詢問被告「有沒有」以及「你幫我送過來，一樣
    」等用語，是被告辯稱證人林維俊98年10月28日叫我將其於
    在前一日晚上寄放在我那裡的1包海洛因拿過去給他云云，
    亦屬事後推諉之詞，自難憑採。
  (5)被告於原審初抗辯附表一編號1.2.3.所示均係幫證人林維俊
    調毒品，前2次未成功，僅第3次調成云云（見原審卷第36頁
    ），嗣於原審詰問證人林維俊之後及於本院審理中改稱：我
    與證人林維俊於98年10月20日合資購毒，我於98年10月27日
    無償提供海洛因予證人林維俊施用，證人林維俊於98年10月
    28日向我取回其前一日寄放在我處之海洛因云云，是其辯詞
    前後已反覆不一，縱證人林維俊於原審證述時，或欲脫免被
    告販賣罪責，又恐自己涉犯偽證罪責，而在此互相矛盾之情
    結下，時而證述係委請被告代為購買，時而證述向被告購買
    ，時而證述係向被告拿取寄放之海洛因等情，證詞確有反覆
    不一之情事，惟本院綜合上開事證，依調查證據之結果相互
    勾稽，認證人林維俊確於附表一編號1.2.3.所示時、地向被
    告購買海洛因3次等情，事證明確，犯行至可認定。
二、按販賣毒品之所謂販賣行為，係行為人基於營利之目的，而
    販入或賣出毒品而言，販賣毒品者，其主觀上須有營利之意
    圖，且客觀上有販賣之行為，即足構成，至於實際上是否已
    經獲利，則非所問，即於有償讓與他人之初，係基於營利之
    意思，並著手實施，而因故無法高於購入之原價出售，最後
    不得不以原價或低於原價讓與他人時，仍屬販賣行為，必始
    終無營利之意思，以原價或低於原價有償讓與他人，方難謂
    為販賣行為，而僅得以轉讓罪論處（最高法院93年度臺上字
    第1651號、94年度臺上字第5317號判決意旨分別參照）。毒
    品危害防制條例所規定之販賣毒品罪，雖未明示「營利之意
    圖」為其犯罪構成要件，然「販賣」一語，在文義解釋上當
    然已寓含有買賤賣貴，而從中取利之意思存在，且從商業交
    易原理與一般社會觀念而言，販賣行為在通常情形下，仍係
    以牟取利益為其活動之主要誘因與目的。海洛因物稀價昂，
    取得不易，且為政府嚴予查緝之違禁物，販賣者刑責綦重，
    苟無利可圖，衡情應無甘冒被查緝之危險而平價無端轉交。
    次按，毒品並無公定之價格，不論任何包裝，均可任意分裝
    增減分量，而每次買賣之價量，亦可能隨時依雙方間之關係
    深淺、資力、需求量及對行情之認知、來源是否充裕、查緝
    是否嚴緊，購買者被查獲時供述購買對象之可能性風險之評
    估等而異其標準，非可一概而論。販賣之利得除經坦承犯行
    或價量俱臻明確外，委難察得實情；惟販賣者從價差或量差
    中牟利方式雖異，但其意圖營利之非法販賣行為則同一。是
    除非別有事證，足認係按同一價量委買、轉售或無償贈與，
    確未牟利外，尚難執此遽認非法販賣之證據有所未足，致使
    知過坦承者難辭重典，飾詞否認者反得僥倖，而失情理之平
    。本案被告與購毒者即證人林維俊並無至親深交，非親非故
    ，倘非有利可圖，被告絕無平白甘冒被查緝重罰之高度風險
    ，而願冒被查緝之風險，堪認被告購入之海洛因價格必較其
    販出之價格為低而有從中牟取差額利潤之意圖及事實，應可
    認定。
參、論罪科刑部分：
  (一)核被告所為事實一1.2.3.（即附表一編號1.2.3.所示）販賣
    海洛因之行為，均係犯毒品危害防制條例第4條第1項之販賣
    第一級毒品罪。被告持有第一級毒品進而販賣之，其持有之
    低度行為應為販賣之高度行為所吸收，均不另論罪。
  (二)被告所犯上開販賣第一級毒品3罪，犯意各別，行為互殊，
    應予分論併罰。
  (三)次按刑法第59條規定，犯罪之情狀可憫恕者，得酌量減輕其
    刑，同法第57條規定，科刑時應審酌一切情狀，尤應注意左
    列事項（共十款）為科刑重輕之標準，兩條適用上固有區別
    ，惟所謂「犯罪之情狀」與「一切情形」云云，並非有截然
    不同之領域，於裁判上酌減其刑時，應就犯罪一切情狀（包
    括第57條所列舉之十款事項），予以全盤考量，審酌其犯罪
    有無可憫恕之事由（即判例所稱有特殊之原因與環境等等，
    在客觀上足以引起一般同情，以及宣告法定低度刑，是否猶
    嫌過重），以為判斷。故適用第59條酌量減輕其刑時，並不
    排除第57條所列舉10款事由之審酌，惟其程度應達於確可憫
    恕，始可予以酌減（參見最高法院70年度第六次刑事庭會議
    決議）。販賣第一級毒品罪之法定刑為「死刑或無期徒刑；
    處無期徒刑者，得併科新台幣一千萬元以下罰金」，然同為
    販賣第一級毒品之人，其原因動機不一，犯罪情節未必盡同
    ，或有大盤毒梟者，亦有中、小盤之分，甚或僅止於吸毒者
    友儕間為求互通有無之有償轉讓者亦有之，其販賣行為所造
    成危害社會之程度自屬有異，法律科處此類犯罪，所設之法
    定最低本刑卻同為「無期徒刑，得併科新台幣一千萬元以下
    罰金」，不可謂不重。於此情形，倘依其情狀處以有期徒刑
    ，即足以懲儆，並可達防衛社會之目的者，自非不可依客觀
    之犯行與主觀之惡性二者加以考量其情狀，是否有可憫恕之
    處，適用刑法第59條之規定酌量減輕其刑，期使個案裁判之
    量刑，能斟酌至當，符合比例原則。再按刑事審判旨在實現
    刑罰權之分配的正義，故法院對有罪被告之科刑，應符合罪
    刑相當之原則，使輕重得宜，罰當其罪，以契合社會之法律
    感情，此所以刑法第57條明定科刑時應審酌一切情狀，尤應
    注意該條所列10款事項以為科刑輕重之標準，並於同法第59
    條賦予法院（法官）以裁量權，如認「犯罪之情狀可憫恕者
    ，得酌量減輕其刑」，俾使法院就個案之量刑，能斟酌至當
    （最高法院96年度台上字第1043號及86年度台上字第5313號
    判決意旨分別參照）。復參酌釋字第263號解釋，若不分犯
    罪情況及結果如何，概以死刑、無期徒刑為法定刑，立法甚
    嚴，若有情輕法重之情，裁判時本有刑法第59條酌量減輕其
    刑之適用，足以免過嚴之刑，與憲法尚無牴觸。是若有情輕
    法重，及刑法第59條所規定之情，對被告所犯之罪酌量減輕
    其刑，自為法之所許。被告所犯附表一編號1.2.3.所示販賣
    第一級毒品海洛因之犯行，雖於法有違，應予處罰，惟被告
    販賣海洛因次數僅3次，其所得合計亦僅有2,500元，獲利有
    限，有別於大盤或中盤毒梟，情節亦無集團性情形，是被告
    之惡性及犯罪情節，實與大量走私進口或長期販賣毒品之大
    盤販毒者有別，顯見其本件犯罪之情節尚屬輕微，尚非不可
    憫恕，而販賣第一級毒品罪之法定刑為「死刑或無期徒刑」
    之重典，參酌被告觸犯本罪之原因背景、具體犯罪情節及其
    主觀惡性等情狀，縱處以法定最低度刑，仍嫌過苛，於客觀
    上足以引起一般人之同情，顯有情輕法重，犯罪情狀堪可憫
    恕，是依其情狀處以有期徒刑，始符量刑之平允。再者，並
    考量被告自身亦有施用第一級毒品自戕身心之行為，被告於
    98年12月11日為警查獲後採集之尿液經檢驗結果，呈嗎啡陽
    性反應，此有送驗反液及年籍對照表、確認報告各1份在卷
    可考（見南市警三刑偵字第09843313540號卷第5-6頁），堪
    信其因購買毒品所費不貲，乃鋌而走險，依被告上述犯本罪
    之主觀動機背景及客觀情節，其惡性不大且危害社會程度亦
    非重大，本院參酌以上各情，依被告上開販賣情節及犯罪環
    境原因等具體情狀，認如科以本罪之最低刑度無期徒刑，顯
    屬情輕法重，在客觀上足以引起社會一般人之同情，且為期
    符合罪刑相當及刑罰公平比例原則，爰依刑法第59條之規定
    ，均予以酌減其刑。
肆、撤銷改判之理由
一、原審就被告所犯附表一編號1.2.3.所示販賣第一級毒品部分
    予以論罪科刑，固非無據，然查：
  (一)按沒收為從刑之一種，依主從不可分原則，應附隨於主刑而
    同時宣告之，是有罪判決，就供各該犯罪所用或所得之物，
    應在各次犯行罪刑項下宣告沒收。被告持以與證人林維俊聯
    繫供販賣海洛因所用之不明廠牌行動電話1具（含000000000
    0號門號SIM卡1張），為被告所有之物，業據被告於本院審
    理中陳述明確（見本院卷第61頁），原判決就附表一編號1.
    2.3.所示宣告之沒收下，並未諭知未扣案之供販賣毒品所用
    之物即不明廠牌行動電話1具（含0000000000號門號SIM卡1
    張）予以沒收，於法顯有未當。被告上訴意旨，否認販賣海
    洛因之犯行，而指摘原判決關於販賣第一級毒品有罪部分不
    當，經本院審理結果，與事實不符，固無足取。然原判決上
    開部分既有前揭可議之處，即屬不能維持，自應由本院將原
    判決關於被告附表一編號1.2.3.所示之販賣第一級毒品罪暨
    定應執行刑部分予以撤銷改判，以期適法。
  (二)本院審酌：被告曾有施用毒品前案紀錄，此觀臺灣高等法院
    被告前案紀錄表自明（見本院卷第23-27頁），仍無視毒品
    對於健康之戕害及國家杜絕毒品犯罪之禁令，為圖小利而販
    賣海洛因予他人施用，助長毒害擴散，致令買受毒品者沉迷
    於毒癮，無法自拔外，輕則戕害個人身心，重則因缺錢買毒
    而引發各式犯罪，實為多種犯罪之源頭，對國家、社會、個
    人之傷害可謂至深且鉅，故非予嚴懲，不足以遏止此類非行
    ，惟參以被告自身亦有施用第一級毒品自戕身心之行為，為
    購買毒品所費不貲，故鋌而走險，並念及其販賣次數3次，
    對象為同一人，且被告販賣之數量及對象，係供給微量與平
    日有施用毒品習慣者以解其毒癮，與專門大量走私進口並賴
    販賣毒品維生之毒梟集團有別，並斟酌被告於犯罪後否認犯
    行，未見其有悔改之意，暨綜合其等生活狀況、智識程度，
    犯罪之動機、手段、目的及所生危害等一切情狀，就被告所
    犯附表一編號1.2.3.所示販賣第一級毒品各罪，分別量處如
    附表一編號1.2.3.所示之宣告刑，以資懲儆。
  (三)沒收部分：
  (1)按毒品危害防制條例第19條第1項有關沒收因犯罪所得財物
    之規定，係採義務沒收主義，故販賣毒品所得金錢，如能認
    定確係販賣毒品所得款項，應宣告沒收，不以當場搜獲扣押
    者為限，但因其並無「不問屬於犯人與否，沒收之」之特別
    規定，自仍以沒收物屬於犯人所有者為限，始得依該規定予
    以沒收，而上開規定另稱「追徵其價額」者，必限於所沒收
    之物，為金錢以外其他財物而無法沒收時，始應追徵其價額
    ，使其繳納與原物相當價額，如所得財物為金錢而無法沒收
    時，應以其財產抵償之，而不發生追徵價額問題；另上開規
    定所稱因犯罪所得之財物，係以實際所得者為限，苟無所得
    或尚未取得者，即無從為沒收、追徵或以財產抵償之諭知（
    最高法院93年度臺上字第1218號、2670號、2743號及96年度
    臺上字第2331號判決參照）。又所謂追徵其價額者，限於所
    沒收之物為我國現行貨幣以外之其他財物而無法沒收時，始
    應追徵其價額，使其繳納與原物相當之價額，倘追徵結果，
    無法繳納與原物相當之價額時，自仍有以財產抵償之問題（
    最高法院98年度臺上字第7289判決參照）。被告所犯如附表
    一編號1.2.3.所示販賣第一級毒品部分，被告各次犯罪所得
    分別為1,000元、1,000元、500元，雖未扣案，應依毒品危
    害防制條例第19條第1項之規定，應分別在其所犯各罪主文
    下宣告沒收，如全部或一部不能沒收時，以被告之財產抵償
    之。至被告販賣第一級毒品所持用之不明廠牌行動電話1具
    （含門號0000000000號SIM卡1張），業據被告於本院陳明為
    其所有（見本院卷第61頁），又因行動電話之服務須以SIM
    卡為介面，故行動電話業者於出租行動電話門號予消費者使
    用時，即同時附帶提供SIM卡給消費者做為門號使用之介面
    ，故於電信公司接受消費者申辦門號並將該門號開通上線時
    ，該公司即將SIM卡所有權移轉於消費者，是以行動電話之S
    IM卡應認為係屬客戶所有，故行動電話1具（含0000000000
    門號SIM卡1張）均為被告所有，並以之用於與購毒者聯繫販
    賣第一級毒品事宜，為供被告為如附表一編號1.2.3.所示販
    賣第一級毒品所用之物，雖未扣案，惟仍應依毒品危害防制
    條例第19條第1項規定，分別在其所犯附表一編號1.2.3.所
    示各罪主文項下宣告沒收，如全部或一部不能沒收時，追徵
    其價額或以其財產抵償之。
  (四)定應執行之刑：
  (1)按法律上屬於自由裁量之事項，並非概無法律性之拘束。法
    院就自由裁量權之行使，除不得逾越法律所規定範圍之外部
    性界限外，尚應受比例原則、公平正義原則之規範，謹守法
    律秩序之理念，體察法律之規範目的，使其結果實質正當，
    合於裁量之內部性界限，俾與立法本旨相契合。刑法第51條
    第5款規定數罪併罰，宣告多數有期徒刑者，應於各刑中之
    最長期以上，各刑合併之刑期以下，定其應執行之刑期，但
    不得逾30年，其就數罪併罰，固非採併科主義，而係採限制
    加重主義，就俱罰各罪中，以最重之宣告刑為基礎，由法院
    參酌他罪之宣告刑，裁量加重定之，且不得逾法定之30年最
    高限制，此即外部性界限。然上揭定其應執行刑，既屬刑法
    賦予法院自由裁量之事項，其應受內部性界限之拘束，要屬
    當然。而刑法修正將連續犯、常業犯規定悉予刪除，考其立
    法目的，係基於刑罰公平原則考量，杜絕僥倖犯罪心理，並
    避免鼓勵犯罪之誤解，乃改採一行為一罪一罰。是定其刑期
    時，除仍應就各別刑罰規範之目的、輕重罪間體系之平衡、
    整體犯罪非難評價、各行為彼此間之偶發性、與被告前科之
    關聯性、各行為所侵害法益之專屬性或同一性、數罪對法益
    侵害之加重效應、罪數所反映之被告人格特性與犯罪傾向、
    社會對犯罪行為處罰之期待等，為綜合判斷外，尤須參酌上
    開實現刑罰公平性，以杜絕僥倖、減少犯罪之立法意旨，為
    妥適之裁量，倘違背此內部性界限，即屬權利濫用之違法（
    最高法院96年度臺上字第7583號判決意旨參照）。次按刑事
    審判旨在實現刑罰權之分配的正義，故法院對有罪被告之科
    刑及定執行刑，應符合罪刑相當之原則，使輕重得宜，罰當
    其罪，以契合社會之法律感情，並期使個案在執行刑之量定
    上，不會有差異過大之失衡，以符合刑罰平等原則。復按數
    罪併罰定其應執行刑期時，應就各別刑罰規範之目的、輕重
    罪間體系之平衡、整體犯罪非難評價、各行為彼此間之偶發
    性、與被告前科之關聯性、各行為所侵害法益之專屬性或同
    一性、數罪對法益之影響綜合予以考量。
  (2)本院審酌被告所犯附表一編號1.2.3.所示之販賣第一級毒品
    之犯罪情節，並斟酌刑法第57條所列之各款情狀，認被告各
    次犯行應分別宣告如附表一編號1.2.3.所示之宣告刑為允當
    ，已如前述。本院審酌被告犯罪行為之情節、次數，每次販
    賣數量所得不多，雖其犯罪手段惡性不小，但已反映在宣告
    刑之量處內，自不能在重複評價，並綜合考量前述刑罰之內
    部界限原則，另斟酌被告多次販賣第一級毒品犯行，固因刑
    法修正將連續犯規定悉予刪除，須一行為一罪一罰，但就被
    告犯罪行為之類型，係基於同一刑罰之規範目的且行為所侵
    害法益具有同一性，其定執行刑乃為數罪對法益侵害之加重
    效應，基於上述考量，一般實務上對於具有修法前連續犯一
    罪之情形，其定執行刑之量定，較為寬鬆，大多參酌其各次
    犯行之最長刑期，依其次數再酌增而量定其刑，是認被告就
    撤銷改判所各處之刑（即附表一編號1.2.3.所示之宣告刑）
    ，應執行有期徒刑16年4月，足以實現刑罰權之公平正義，
    且認罪刑相當及輕重得宜，並符合各個個案在量定刑罰之平
    等原則。另被告所犯如附表一編號1.2.3.所示之多數沒收，
    並於定其應執行刑時，依刑法第51條第9款之規定，分別諭
    知併執行之。
據上論斷，應依刑事訴訟法第369條第1項前段、第364條、第299
條第1項前段、毒品危害防制條例第4條第1項、第19條第1項，刑
法第11條前段、第51條第5款、第9款，判決如主文。
本案經檢察官劉得鉦到庭執行職務。
中    華    民    國   100    年    1     月    28    日
                  刑事第二庭    審判長法  官  葉居正
                                      法  官  陳欽賢
                                      法  官  張桂美
以上正本證明與原本無異。
如不服本判決應於收受送達後10日內向本院提出上訴書狀，其未
敘述上訴理由者，並得於提起上訴後10日內向本院補提理由書（
均須按他造當事人之人數附繕本）「切勿逕送上級法院」。
                                      書記官  魏芝雯
中    華    民    國   100    年    1     月    28    日
附錄法條：
毒品危害防制條例第4條第1項
製造、運輸、販賣第一級毒品者，處死刑或無期徒刑；處無期徒
刑者，得併科新臺幣2千萬元以下罰金。
┌──────────────────────────────────┐
│【附表一】被告周帛江販賣第一級毒品海洛因（本判決犯罪事實一1.2.3.）  │
├─┬─┬──┬──┬─────────────┬──────────┤
│編│交│販賣│販賣│販 賣 毒 品 之 方 式      │罪名、宣告刑及沒收  │
│號│易│時間│地點│                          │                    │
│  │對│    │    │                          │                    │
│  │象│    │    │                          │                    │
├─┼─┼──┼──┼─────────────┼──────────┤
│1.│林│98年│臺南│周帛江於98年10月20日12時05│周帛江販賣第一級毒品│
│  │維│10月│市安│分、12時43分以其所持用之門│，處有期徒刑拾伍年貳│
│  │俊│20日│南區│號0000000000號行動電話，與│月，未扣案之不明廠牌│
│  │  │下午│安中│林維俊使用00-0000000號公用│行動電話壹具(含09135│
│  │  │3時 │路一│電話連絡後（通話內容詳如附│36029號門號SIM卡壹張│
│  │  │    │段70│表二編號1所示），相約在臺 │)、販賣毒品所得新臺 │
│  │  │    │1巷5│南市○○區○○路一段701巷 │幣壹仟元，均沒收；其│
│  │  │    │1之2│51之2號周帛江住處，販賣第 │中未扣案不明廠牌行動│
│  │  │    │號 (│一級毒品海洛因予林維俊，並│電話壹具（含00000000│
│  │  │    │被告│自林維俊處得款1000元。    │29號SIM卡壹張）如全 │
│  │  │    │住處│                          │部或一部不能沒收時，│
│  │  │    │)   │                          │追徵其價額；其餘未扣│
│  │  │    │    │                          │案之新臺幣壹仟元，如│
│  │  │    │    │                          │全部或一部不能沒收時│
│  │  │    │    │                          │，以其財產抵償之。  │
│  │  │    │    │                          │                    │
├─┼─┼──┼──┼─────────────┼──────────┤
│2.│林│98年│臺南│周帛江於98年10月27日10時05│周帛江販賣第一級毒品│
│  │維│10月│市安│分以其所持用之門號00000000│，處有期徒刑拾伍年貳│
│  │俊│27日│南區│29號行動電話，與林維俊使用│月，未扣案之不明廠牌│
│  │  │上午│安中│00-0000000號公用電話連絡後│行動電話壹具(含09135│
│  │  │10時│路一│（通話內容詳如附表二編號2 │36029號門號SIM卡壹張│
│  │  │40分│段70│所示），相約在臺南市安南區│)、販賣毒品所得新臺 │
│  │  │許  │1巷5│安中路一段701巷51之2號周帛│幣壹仟元，均沒收；其│
│  │  │    │1之2│江住處，販賣第一級毒品海洛│中未扣案不明廠牌行動│
│  │  │    │號 (│因予林維俊，並自林維俊處得│電話壹具（含00000000│
│  │  │    │被告│款1000元。                │29號SIM卡壹張）如全 │
│  │  │    │住處│                          │部或一部不能沒收時，│
│  │  │    │)   │                          │追徵其價額；其餘未扣│
│  │  │    │    │                          │案新臺幣壹仟元，如全│
│  │  │    │    │                          │部或一部不能沒收時，│
│  │  │    │    │                          │以其財產抵償之。    │
├─┼─┼──┼──┼─────────────┼──────────┤
│3.│林│98年│臺南│周帛江於98年10月28日12時28│周帛江販賣第一級毒品│
│  │維│10月│市中│分、12時29分以其所持用之門│，處有期徒刑拾伍年貳│
│  │俊│28日│華北│號0000000000號行動電話，與│月，未扣案之不明廠牌│
│  │  │下午│路某│林維俊使用00-0000000號公用│行動電話壹具(含09135│
│  │  │2時 │加油│電話連絡後（通話內容詳如附│36029號門號SIM卡壹張│
│  │  │30分│站  │表二編號3所示），相約在臺 │)、販賣毒品所得新臺 │
│  │  │許  │    │南市○○○路「茶之魔手」附│幣壹仟元，均沒收；其│
│  │  │    │    │近某加油站，販賣第一級毒品│中未扣案不明廠牌行動│
│  │  │    │    │海洛因予林維俊，並自林維俊│電話壹具（含00000000│
│  │  │    │    │處得款500元。             │29號SIM卡壹張）如全 │
│  │  │    │    │                          │部或一部不能沒收時，│
│  │  │    │    │                          │追徵其價額；其餘未扣│
│  │  │    │    │                          │案新臺幣壹仟元，如全│
│  │  │    │    │                          │部或一部不能沒收時，│
│  │  │    │    │                          │以其財產抵償之。    │
└─┴─┴──┴──┴─────────────┴──────────┘
┌────────────────────────────────────┐
│【附表二】監聽譯文                                                      │
├──┬──────┬───────┬──────────────────┤
│編號│通話時間    │ 通話門號     │        譯文內容及卷證出處          │
├──┼──────┼───────┼──────────────────┤
│ 1  │2009.10.20  │00-0000000    │B：阿江，我阿志，幫我調1千好嗎？    │
│    │12：05      │（林維俊代號B │A：好                               │
│    │            │）            │B：你要過來拿錢嗎？                 │
│    │            │    ↓        │A：不用，你來時再拿過來             │
│    │            │0000000000    │B：我不知道可不可以過去             │
│    │            │（周帛江代號A │A：我打電話給他他會過來             │
│    │            │）            │B：沒關係看怎麼樣他來再打給我       │
│    │            │              │（98年他字第2176號卷第155頁）       │
│    ├──────┼───────┼──────────────────┤
│    │2009.10.20  │00-0000000    │B：江仔你身上有沒有2百，我有1800，你│
│    │12：43      │（林維俊代號B │   出200，你跟他拿2000，1000給你    │
│    │            │）            │A：他1千都不要了，他不相信我        │
│    │            │    ↓        │B：沒有你帶過來我帶給他，我們1人1000│
│    │            │0000000000    │   在車上馬上處理，你開你的車過來   │
│    │            │（周帛江代號A │B：我看他怎樣                       │
│    │            │）            │B：好你再打給我。                   │
│    │            │              │（98年他字第2176號卷第155頁）       │
│    │            │              │                                    │
├──┼──────┼───────┼──────────────────┤
│ 2  │2009.10.27  │00-0000000    │B：阿江我志仔                       │
│    │10：05      │ (林維俊代號B)│A：等一下                           │
│    │            │    ↓        │B：有沒有                           │
│    │            │0000000000    │A：有，要多少                       │
│    │            │ (周帛江代號A)│B：跟昨天一樣，要不要帶傢伙         │
│    │            │              │A：要，我這裡沒有                   │
│    │            │              │B：好我再買筆過去                   │
│    │            │              │（98年他字第2176號卷第153頁）       │
│    │            │              │                                    │
├──┼──────┼───────┼──────────────────┤
│ 3  │2009.10.28  │ 00-0000000   │B：阿江，我上班了，你有沒有         │
│    │12：28      │ (林維俊代號B)│A：有                               │
│    │            │    ↓        │B：你幫我送過來，一樣               │
│    │            │ 0000000000   │A：我等一下過去，我沒有車，我騎機車 │
│    │            │ (周帛江代號A)│B：我怎麼找你                       │
│    │            │              │A：去加油站                         │
│    │            │              │B：好                               │
│    │            │              │（98年他字第2176號卷第154頁）       │
│    │            │              │                                    │
│    ├──────┼───────┼──────────────────┤
│    │2009.10.28  │ 00-0000000   │B：你過來了嗎，我怕你過來時我在下貨 │
│    │12：29      │ (林維俊代號B)│A：我大約1點45分到                  │
│    │            │    ↓        │B：我們在茶之魔手旁的加油站等       │
│    │            │ 0000000000   │（98年他字第2176號卷第154頁）       │
│    │            │ (周帛江代號A)│                                    │
└──┴──────┴───────┴──────────────────┘